【裁判字號】    92,婚,129
【裁判日期】    920530
【裁判案由】    離婚
【裁判全文】
臺灣基隆地方法院民事判決  九十二年度婚字第一二九號
    原      告  甲○○
    被      告  乙○○
右當事人間請求判決離婚事件，本院判決如左：
    主      文
原告之訴駁回。
訴訟費用由原告負擔。
    事      實
甲、原告方面：
一、聲明：求為「准原告與被告離婚」之判決。
二、陳述：原告與被告係於民國（下同）八十九年十二月二十九日（實為八十八年十
    二月二十九日）在大陸辦理結婚手續，並於九十年二月二十日（實為八十九年五
    月十一日）在臺灣辦妥結婚登記，嗣經原告向境管局（即內政部警政署入出境管
    理局）聲請被告之入臺證（即中華民國臺灣地區旅行證）未獲核准，致被告無法
    來臺履行同居，此已違夫妻應負履行同居義務，被告顯係惡意遺棄原告在繼續狀
    態中，爰依民法第一千零五十五條第一項第五款之規定，提起本件訴訟，請求判
    決准原告與被告離婚。
三、證據：提出原告之戶籍謄本一件為證。
乙、被告方面：
    本件未經言詞辯論，被告方面無事實可記。
    理      由
一、按「原告之訴，依其所述之事實，在法律上顯無理由者，法院得不經言詞辯論，
    逕以判決駁回之。」，民事訴訟法第二百四十九條第二項定有明文。
二、本件原告主張：渠與被告係於八十九年十二月二十九日（實為八十八年十二月二
    十九日）在大陸辦理結婚手續，並於九十年二月二十日（實為八十九年五月十一
    日）在臺灣辦妥結婚登記，即兩造為夫妻之事實，業據提出戶籍謄本一件為證，
    經核：除結婚日期及在我國辦妥結婚登記之日期與原告所述不符外，餘與原告所
    述相符，原告此部分之主張堪以信為真實。
三、至原告主張：被告「惡意遺棄原告在繼續狀態中」之事實，係指「經原告向境管
    局（即內政部警政署入出境管理局）聲請被告之入臺證（即中華民國臺灣地區旅
    行證）未獲核准，致被告無法來臺履行同居」云云，惟並未舉證以實其說，已難
    信為真實。退萬步言，縱原告所述為真（即被告無法來臺履行同居，係因原告向
    內政部警政署入出境管理局聲請被告之中華民國臺灣地區旅行證未獲核准），然
    該等事實，或為原告未依法聲請，或原告根本未向內政部警政署入出境管理局聲
    請，或有其他之事由，致未獲主管機關核准，惟不論如何，被告所以不能入境來
    臺與原告履行同居義務，乃係受法令所限制，有正當之理由，究與民法第一千零
    五十五條第一項第五款所定「夫妻之一方以惡意遺棄他方在繼續狀態中」之要件
    不符，根本不能認為係被告「以惡意遺棄原告在繼續狀態中」，茲原告以之為由
    ，提起本件訴訟，請求判決准渠與被告離婚，依其所訴之事實，在法律上顯無理
    由，爰不經言詞辯論，逕以判決駁回之。
四、又原告既係與大陸地區人民結婚（即兩岸人民通婚或跨國通婚），則格於法令之
    限制，被告有可能無法入境來臺共營婚姻生活，應為原告於結婚時所明知；故於
    被告無法入境來臺共營婚姻生活時，原告即須前往大陸地區與被告共營婚姻生活
    ，亦應為原告於結婚時所應預慮之事。今被告既無法入境來臺與原告共營婚姻生
    活，則原告即應前往大陸地區與被告共營婚姻生活。惟不論如何，原告究不得以
    被告無法入境來臺共營婚姻生活，即謂被告「已違夫妻應負履行同居義務」，並
    認被告顯係惡意遺棄原告在繼續狀中，而訴請判決離婚，併予敘明。
五、據上論結，本件原告之訴顯無理由，依民事訴訟法第二百四十九條第二項、第七
    十八條，判決如主文。
中      華      民      國    九十二    年      五      月     三十     日
                                  民事庭法      官  林  金  發
右為正本，係照原本作成。
如不服本判決，應於判決送達後二十日內向本院提出上訴狀（應附繕本）及繳納上訴
裁判費新臺幣二百七十元，上訴於臺灣高等法院。
中      華      民      國    九十二    年      五      月     三十     日
                                        法院書記官  溫  麗  燕


司法院資訊處製作；財團法人民間司法改革基金會備份。
